臺灣板橋地方法院刑事判決　　　　　　　　　　　　九十一年度交易字第二三七號
　　公　訴　人　臺灣板橋地方法院檢察署檢察官
　　被　　　告　廖福祺
右列被告因過失傷害案件，經檢察官提起公訴（九十一年度偵字第一七一八號），本
院判決如左：
    主      文
廖福祺從事業務之人，因業務上之過失傷害人，處拘役貳拾日，如易科罰金，以參佰
元折算壹日。
    事      實
一、廖福祺（起訴書誤載為乙○○，應予更正）以駕駛計程車為業，為從事駕駛業務
    之人，於民國九十年十月三十日上午十一時許，駕駛車牌號碼六Ａ－八九二號營
    業小客車沿臺北縣永和市○○○路由臺北縣、市交界之中正橋往臺北縣板橋市方
    向行進，途經臺北縣永和市○○○路與保安路設有閃光黃燈交岔路口，欲左轉彎
    駛入保安路時，應注意遵守燈光號誌即閃光黃燈之警告指示，減速接近，注意安
    全，小心通過，依當時情形，復無何不能注意之情事，竟怠於履踐前開注意，貿
    然左轉駛往保安路，適有甲○○騎乘車牌號碼ＯＸＶ－六四一號重型機車沿臺北
    縣永和市○○○路由臺北縣板橋市往中正橋方向行經前開交岔路口，亦疏於減速
    接近，注意安全，小心通過，即欲直行穿越前開交岔路口，致猝與廖福祺所駕駛
    前開營業小客車交會，煞避不及，遭廖福祺所駕駛前開營業小客車撞擊，造成甲
    ○○身體受有左膝、左下腿多處擦挫傷等傷害（起訴書誤載為頭部外左膝及左下
    腿多處擦挫傷，應予更正）；廖福祺於事發後即向不知何人肇事之警察機關報告
    自首，請警方前往處理。
二、案經甲○○訴由臺北縣政府警察局永和分局報請臺灣板橋地方法院檢察署檢察官
    偵查起訴。
    理      由
一、訊之被告廖福祺固不諱以駕駛計程車為業，惟矢口否認有何過失，辯稱：伊當日
    駕車行經前開閃黃燈交岔路口，見對向車道直行車輛已塞車，無法看清有無其他
    來車，乃邊按喇叭示警，邊由車輛間缺口穿越交岔路口左轉，詎於瞬間即與甲○
    ○騎乘疾駛之機車發生碰撞云云；經查：
    （一）就本件道路交通事故發生之經過及車損情形，被害人甲○○迭於警、偵訊
          中指稱伊係沿臺北縣永和市○○○路往臺北市方向（即往中正橋方向）行
          駛，途經環河西路與保安路口，見被告駕駛之營業小客車突然左轉，伊欲
          煞車即遭撞擊，伊之機車前輪前側為撞擊點，被告之營業小客車右前霧燈
          斷裂等語（見偵查卷第五頁反面、第六頁、第十八頁反面），被告則供承
          伊之營業小客車前車牌處，為碰撞被害人甲○○機車之撞擊點，前保險桿
          右側留有擦撞之痕跡等語（見偵查卷第十九頁及本院九十一年九月五日訊
          問筆錄），核與卷附車損相片所示情形（見偵查卷第八頁反面至第九頁反
          面、第二十頁至第二十二頁）均無不合，參合被告前開辯解，俱見本件道
          路交通事故發生前，被告未發現被害人騎車駛近，即行左轉，被害人亦未
          察覺被告駕車左轉，便繼續直行行駛，致兩車交會發生碰撞無疑，被告及
          被害人駕車行經前開交岔路口，咸未注意安全，輕率通過之狀，甚為顯然
          ；又被害人甲○○因本件道路交通事故受有左膝、左下腿多處擦挫傷等傷
          害，有天主教耕莘醫院永和分院九十年十月三十一日乙診字第○○九二三
          三號診斷證明書存卷可稽（見偵查卷第十頁）。
    （二）按閃光黃燈表示「警告」，車輛應減速接近，注意安全，小心通過；又汽
          車行駛至交岔路口，其行進、轉彎，應遵守燈光號誌之指示，道路交通標
          誌標線號誌設置規則第二百十一條第一項第一款、道路交通安全規則第一
          百零二條第一項第一款前段分別定有明文，此為汽車駕駛人應盡之注意義
          務；此外，依卷內道路交通事故調查報告表及事故現場相片繪示（見偵查
          卷第七頁至第八頁），前開交岔路口為設有閃光黃燈路口，號誌正常，事
          故發生時，天候晴、日間自然光線，視距良好，被告及被害人均陳明精神
          狀況良好（見偵查卷第三頁反面及第五頁反面），當無何不能注意之情事
          ，彼時倘被告及被害人均能遵守路口閃光號誌之警告，皆減速接近，注意
          安全，小心通過前開交岔路口，應非不能及時發現對方而適時煞停或避讓
          ，何來均未發現對方而致兩車交會發生碰撞之情，及造成被害人身體受有
          傷害之結果﹖被告及被害人同有肇事原因，均非無過失可訾，及被告之過
          失與被害人身體所受傷害間，有相當因果關係等，胥灼然甚明。本件道路
          交通事故經檢察官送請鑑定結果，認被告駕駛營業小客車左轉彎未讓直行
          車先行，為肇事主因，被害人駕駛重機車未注意車前狀況，為肇事次因云
          云（見偵查卷第二十七頁至第二十八頁所附臺灣省臺北縣區車輛行車事故
          鑑定委員會九十一年四月三日北鑑字第九一○一六四號鑑定意見書），固
          非無見，然前開交岔路口設有閃光黃燈號誌，且燈號正常，亦為前開鑑定
          意見書所是認，則前開交岔路口顯非無號誌者可比，汽車駕駛人行經該處
          ，本即應優先遵守燈光號誌之指示而為行進或轉彎，矧轉彎車雖應讓直行
          車先行，但直行車尚未進入交岔路口，而轉彎車已達中心處開始轉彎，直
          行車應讓轉彎車先行，此亦為道路交通安全規則第一百零二條第六款所明
          定，茲遍閱全案卷證，無何證據足以證明被告及被害人何者先行進入前開
          交岔路口，而卷附道路交通事故調查報告表及車損相片則顯示，前開交岔
          路口範圍甚為寬廣，事故發生後被告所駕駛之車輛停止及被害人騎乘之機
          車倒地之位置，均在保安路上，已稍逸離前開交岔路口，尤難認定被告必
          係於被害人騎車進入交岔路口後，方抵達中心處開始左轉，則何能斷定被
          告負有應讓被害人先行之義務﹖準此，鑑定意見認被告駕駛營業小客車左
          轉彎未讓直行車先行，為肇事主因，難謂信而有徵，為本院所不採，附此
          敘明。
    （三）末查被告自承以駕駛計程車為業，核與卷內車損相片顯示被告肇事時所駕
          駛之車牌號碼六Ａ－八九二號小客車確為黃色車身之營業用車情形相符，
          應可信實，其為從事駕駛業務之人，亦足認定。
    綜上，被告否認有何過失，無非推諉卸責之詞，不足採信，本案事證明確，被告
    犯行堪予認定，應依法論科。
二、核被告廖福祺所為，係犯刑法第二百八十四條第二項前段之業務過失傷害罪。被
    告於事發後即報警，並向尚不知為何人肇事之警員報明其為肇事人，請警方前往
    處理，已據被告陳明，核與卷附臺北縣警察局九十年十一月三日偵辦交通事故案
    件「涉嫌人是否自首」調查表及道路交通事故調查報告表之記載相符，應可信實
    ，參合被告未逃避偵審之事實，應認合於自首之要件，是依刑法第六十二條前段
    規定減輕其刑。爰審酌被告身為職業計程車駕駛人，注意能力應較一般人為高，
    對於交通法規亦應較一般人嫻熟，竟於路況、視距均良好之情況下，未盡其遵守
    號誌之注意義務，貿然左轉，肇致被害人受傷，駕駛態度輕率，應予非難，兼衡
    被害人同有肇事原因可訾，未可完全歸咎於被告一人，及被告無不良素行紀錄（
    見卷內臺灣高等法院檢察署刑案紀錄簡覆表及臺灣高等法院被告全國前案紀錄表
    ）、智識程度（高職畢業，見卷內警訊筆錄人別欄註記）、所生危害，以及犯後
    態度等一切情狀，量處如主文所示之刑，並諭知易科罰金之折算標準，資為懲儆
    。
據上論結，應依刑事訴訟法第二百九十九條第一項前段，刑法第二百八十四條第二項
前段、第六十二條前段、第四十一條第一項前段，罰金罰鍰提高標準條例第一條前段
、第二條，判決如主文。
本案經檢察官朱帥俊到庭執行職務。
中      華      民      國    九十一    年      十      月    二十一    日
                                    臺灣板橋地方法院交通法庭
                                        法  官  蔡  新  毅
右正本證明與原本無異。
如不服本判決，應於判決送達後十日內，向本院提出上訴狀。
                                        書記官  謝  麗  秋
中      華      民      國    九十一    年      十      月    二十一    日
※附錄本案論罪科刑主要法條全文※
中華民國刑法第二百八十四條（過失傷害罪）：
因過失傷害人者，處六月以下有期徒刑、拘役或五百元以下罰金，致重傷者，處一年
以下有期徒刑、拘役或五百元以下罰金。
從事業務之人，因業務上之過失傷害人者，處一年以下有期徒刑、拘役或一千元以下
罰金，致重傷者，處三年以下有期徒刑、拘役或二千元以下罰金。
